【裁判字號】    97,訴,676
【裁判日期】    970606
【裁判案由】    違反毒品危害防制條例等
【裁判全文】
臺灣臺南地方法院刑事判決               97年度訴字第676號
公  訴  人  臺灣臺南地方法院檢察署檢察官
被      告  丁○○
                    另案於臺灣臺南監獄臺南分監執行中
上列被告因違反毒品危害防制條例等案件，經檢察官提起公訴（
97年度毒偵字第633號、97年度偵字第5091號）後，被告於準備
程序中就被訴事實為有罪之陳述，經本院合議庭裁定改依簡式審
判程序審理，判決如下：
    主  文
丁○○竊盜，累犯，處有期徒刑肆月。又竊盜，累犯，處有期徒
刑陸月。又施用第一級毒品，累犯，處有期徒刑壹年。應執行有
期徒刑壹年捌月。
    事實及理由
一、丁○○前於民國90年間，曾因毒品案件，經臺灣臺中地方法
    院裁定送強制戒治並提起公訴，於91年5月22日強制戒治執
    行完畢，另經判處有期徒刑1年4月。嗣於92年間，又因竊盜
    案件，經臺灣臺中地方法院判處有期徒刑6月確定，而與前
    開毒品案件之殘刑合併執行，於93年11月20日縮刑期滿（起
    訴書誤載為94年1月9日）。詎丁○○仍未戒除毒癮且不知悔
    改，又為下列行為：
  (一)丁○○意圖為自己不法之所有，於96年12月21日凌晨某時，
    在臺南市○○區○○路4段420號前，以自備鑰匙開啟電門發
    動方式，竊取甲○○所有之車號3S-4806號自用小貨車，得
    手後用以載運廢棄物，其後再停放在臺南縣永康市○○○路
    471巷9號前。嗣丁○○另因竊取車號UF-0628號自用小貨車
    （詳如下述）為警調查時，丁○○於前開犯罪未被有偵查權
    之公務員或機關發覺前，向臺南市警察局第六分局承辦警員
    自首坦承犯行，進而接受裁判。
  (二)丁○○又另行起意，意圖自己不法之所有，於97年1月12日
    下午6時30分許，在臺南市○區○○路3號前，以前開相同手
    法，持自備鑰匙竊取乙○○所有車號UF-0628號自用小貨車
    ，得手後用以載運廢棄物，其後再將該車丟棄於臺南市○區
    ○○路、西門路口附近。
  (三)丁○○另基於施用第一級毒品海洛因之犯意，於97年1月18
    日凌晨某時，在臺南縣永康市○○街135巷5弄5號3樓住處，
    施用第一級毒品海洛因1次。
二、按強制戒治執行完畢釋放後，5年內再犯施用毒品之罪者，
    檢察官應依法追訴，毒品危害防制條例第23條第2項定有明
    文。又92年7月9日新修正之毒品危害防制條例刪除二犯及三
    犯之規定，一改修法前繁雜之處遇程序，僅將施用毒品者簡
    化區分為初犯、再犯，並認施用毒品者係屬病患性犯人，以
    觀察、勒戒戒除其身癮，並以強制戒治去除其心癮。經觀察
    、勒戒或強制戒治執行完畢釋放後，若係5年後再犯該條例
    第10條施用毒品罪者，與同條例第20條第1項、第2項關於「
    初犯」之處理方式相同，檢察官應先聲請法院裁定令被告入
    勒戒處所觀察、勒戒，並視有無繼續施用毒品傾向，決定應
    予釋放、為不起訴之處分，或應聲請法院裁定令入勒戒處所
    強制戒治；若係5年內「再犯」同條例第10條施用毒品罪者
    ，依同條例第23條第2項規定，檢察官則應依法追訴。觀諸
    該條例第20條第3項之修正理由：「觀察、勒戒或強制戒治
    5年後再犯者，顯見前所實施之觀察、勒戒或強制戒治已足
    以遮斷其施用毒品之癮，為期自新及協助其戒除毒癮，對此
    5年後再犯者，爰明定仍適用初犯之規定，先經觀察、勒戒
    、強制戒治之程序。」及同條例第23條第2項之修正理由：
    「為配合簡化施用毒品犯之刑事處遇程序，並鑑於經觀察、
    勒戒或強制戒治執行完畢釋放後5年內再犯者，其再犯率甚
    高，原據以實施之觀察、勒戒及強制戒治既已無法收其實效
    ，自應施以刑事處遇。」顯然如施用毒品者係前經觀察、勒
    戒或強制戒治等治療程序執行完畢5年後，始再施用毒品之
   「初犯」，因前所執行之觀察、勒戒或強制戒治已足收戒除
    毒癮之效，自應重新執行觀察、勒戒或強制戒治等治療程序
    ，並於治療程序執行完畢後，由檢察官為不起訴處分，毋庸
    對之追訴處罰；反之，在「再犯」之情形，因其先前所為治
    療程序顯未能收戒斷毒癮之效，且考量施用毒品者之再犯率
    偏高，乃簡化其刑事處遇程序，而逕予追訴處罰，不再施以
    治療程序。參酌上開立法理由，修正毒品危害防制條例就施
    用毒品者，祇於「初犯」及「5年後再犯」二種情形，有其
    追訴條件之限制，即須於初犯經觀察、勒戒或強制戒治釋放
    後，5年內均無施用毒品之行為，始能認其前所實施之觀察
    、勒戒或強制戒治已足遮斷毒癮，而得於5年後再犯時，再
    予適用初犯之規定，重行觀察、勒戒等程序。倘5年內已經
    再犯，被依法追訴處罰，縱其第3次（或第3次以上）施用毒
    品之時間在初犯釋放5年以後，即與「5年後再犯」之情形有
    別，且因已於「5年內再犯」，顯見其再犯率甚高，原實施
    觀察、勒戒或強制戒治，已無法收其實效，而無5年戒斷期
    之存在，自無再經觀察、勒戒及強制戒治之必要，應由檢察
    官逕行起訴，始符新法修正之本旨。
三、本件被告丁○○於90年間因毒品案件，經臺灣臺中地方法院
    裁定送強制戒治後，於91年5月22日執行完畢釋放，其所犯
    施用毒品之罪，經檢察官起訴後，另經臺灣臺中地方法院判
    處有期徒刑1年4月確定，而於93年11月20日始執行完畢。則
    其於5年內再犯本件施用毒品之罪，依前述說明，自應由檢
    察官逕為追訴。又被告所犯為死刑、無期徒刑或最輕本刑為
    3年以上有期徒刑以外之罪，其於準備程序中就被訴事實為
    有罪之陳述，經法官告知簡式審判程序之旨，並聽取公訴人
    之意見後，爰依刑事訴訟法第273條之1第1項規定，裁定由
    受命法官獨任進行簡式審判程序；又本案之證據調查，依刑
    事訴訟法第273 條之2規定，不受同法第159條第1項、第161
    條之2、第161條之3、第163條之1及第164條至第170條規定
    之限制；並得依同法第310條之2準用第454條之規定，製作
    略式判決書，均合先敘明。
四、證據方法：
  (一)甲○○於警詢中陳述。
  (二)乙○○於警詢中陳述。
  (三)臺南市警察局車輛協尋電腦輸入單。
  (四)監視器翻拍照片21幀。
  (五)長榮大學97年2月1日確認報告。
  (六)臺南縣警察局永康分局毒品犯罪嫌疑人尿液採驗作業管制紀
    錄清冊。
  (七)被告自白。
五、查海洛因為第一級毒品，毒品危害防制條例第2條第2項第1
    款定有明文，是核被告施用海洛因，所為係犯毒品危害防制
    條例第10條第1項之施用第一級毒品罪；又竊取他人貨車，
    所為則係犯刑法第320條第1項之竊盜罪。被告施用前持有毒
    品之低度行為，均為施用毒品之高度行為所吸收，不另論罪
    。又被告分別2次竊取他人貨車，以及施用海洛因之行為，
    均犯意個別，行為不同，應予分論併罰。又被告於96年12月
    21日竊取甲○○所有之車號3S-4806號自用小貨車部分犯行
    ，乃其因涉嫌竊取上述車號UF-0628號自用小貨車為警調查
    時，向承辦警員自首坦承犯行，進而接受裁判，此觀被告於
    臺南市警察局第六分局97年3月10日之警訊筆錄甚明，自應
    依刑法第62條自首之規定減輕其刑。
六、另查被告於90、92年間，曾分別因毒品、竊盜等案件，經臺
    灣臺中地方法院以90年度訴字第1566號判處有期徒刑1年、5
    月，定其應執行之刑1年4月；另以92年度中簡字第1994號判
    處有期徒刑6月確定，嗣前開竊盜部分之刑期，再與毒品部
    分之殘刑合併執行，而於93年11月20日縮刑期滿執行完畢，
    有臺灣高等法院被告前案紀錄表卷內可憑，被告於5年以內
    故意再犯本件有期徒刑以上之罪，為累犯，應依刑法第47條
    第1項規定加重其刑。
七、依刑事訴訟法第273條之1第1項、第299條第1項前段、第310
    條之2、第454條第2項，毒品危害防制條例第10條第1項，刑
    法第11條前段、第320條第1項、第62條、第47條第1項、第
    51 條第5款，判決如主文。
本案經檢察官丙○○到庭執行職務。
中    華    民    國    97    年    6     月    6     日
                  刑事第十一庭  法  官  吳坤芳
以上正本證明與原本無異
如不服本判決應於收受本判後10日內向本院提出上訴書狀，並應
敘述具體理由。如未敘述上訴理由者，應於上訴期間屆滿後20日
內向本院補提理由書狀（均須按他造當事人之人數附繕本）「切
勿逕送上級法院」。
                                書記官  莊淑雅
中    華    民    國    97    年    6     月    9     日
附錄本案論罪科刑法條全文：
毒品危害防制條例第10條
施用第一級毒品者，處 6 月以上 5 年以下有期徒刑。
施用第二級毒品者，處 3 年以下有期徒刑。
中華民國刑法第320條
意圖為自己或第三人不法之所有，而竊取他人之動產者，為竊盜
罪，處 5 年以下有期徒刑、拘役或 5 百元以下罰金。
意圖為自己或第三人不法之利益，而竊佔他人之不動產者，依前
項之規定處斷。
前二項之未遂犯罰之。


司法院資訊處製作；財團法人民間司法改革基金會備份。
